【裁判字號】    95,交聲,273
【裁判日期】    950428
【裁判案由】    違反道路交通管理處罰條例聲明異議
【裁判全文】
臺灣臺北地方法院交通事件裁定        95年度交聲字第273號
    異  議  人
    即受處分人    甲○○
上列受處分人因違反道路交通管理處罰條例案件，對於交通部公
路總局臺北區監理所九十四年十二月二十二日所為之處分（原處
分案號：北監自裁字裁四○－Ｃ00000000號）聲明異議
，前經臺灣板橋地方法院於九十五年一月二十六日以該院九十五
年度交聲字第一號裁定管轄錯誤而移送本院，本院裁定如下：
    主    文
異議駁回。
    理    由
一、按人行道不得臨時停車或停車，道路交通安全規則第一百十
    一條第一項第一款、第一百十二條第一項第一款分別定有明
    文；又人行道，依道路交通管理處罰條例第三條第三款規定
    ，指為專供行人通行之騎樓、走廊及劃設供行人行走之地面
    道路與人行天橋及人行地下道，而如在該禁止臨時停車處所
    停車者，處新台幣（下同）六百元以上一千二百元以下罰鍰
    ，道路交通管理處罰條例第五十六條第一項第一款亦定有明
    文。
二、本件異議人即受處分人甲○○所有之車號二Ｅ－五二四八號
    自用小客車，經臺北縣政府警察局新店交通分隊員警舉發，
    於民國九十四年十月三日七時三十四分，在臺北縣新店市○
    ○路四十三號前之騎樓人行道停車，受處分人於應到案日期
    前申訴，經原處分機關交通部公路總局臺北區監理所審查結
    果，仍認受處分人有在禁止臨時停車處所停車之違規行為，
    而依道路交通管理處罰條例第五十六條第一項第一款之規定
    ，裁處罰鍰九百元等情，有臺北縣政府警察局舉發違反道路
    交通管理事件通知單（北縣警交字第Ｃ00000000號
    ）、交通部公路總局臺北區○○○○○道路交通管理事件裁
    決書（北監自裁字裁四○－Ｃ00000000號）影本等
    件附卷可稽。
三、受處分人異議意旨略以：伊係將上開車輛停放在車庫進出之
    道路，並無在人行道停車之違規；拖吊當日適逢颱風過後翌
    日，車庫發生故障，伊係為保障車輛安全不得已將車輛停放
    在車庫前；員警趁伊欲聯絡管理人員修理時，逕將車拖走，
    伊住的大樓既設有管理員，員警欲拖吊車輛應該知會管理員
    云云。
四、經查：(1)受處分人所有之車號二Ｅ－五二四八號自用小客車
    ，於前揭時間停放在騎樓之事實，業據證人即舉發員警乙○
    ○於本院調查中證稱：本件是由伊舉發，當天受處分人的車
    輛是停放在新店市○○路四十三號的騎樓人行道，伊在現場
    地上寫車號及拖吊電話，然後貼封條、拍照，予以舉發等情
    （見本院九十五年四月七日訊問筆錄），且有卷附臺北縣政
    府警察局新店分局九十五年一月十八日北縣警店交裁○九五
    ○○○一四七二號函檢附之舉發相片六紙，顯示本件舉發當
    日，受處分人所有之車輛係停放在臺北縣新店市○○路四十
    三號一樓之車庫鐵捲門外，而該車庫鐵捲門外依序為騎樓、
    紅磚道、新店市○○路，即受處分人車輛停放之位置係在車
    庫鐵捲門外的騎樓地上，該處係供行人通行之騎樓人行道無
    疑，受處分人辯稱其車輛停放位置並非人行道，洵無可採；
    (2)又受處分人辯稱其因舉發當日車庫發生故障，不得已才將
    車輛停放在上開位置云云，並提出臺北縣新店市○○路四十
    三、四十五號龍邦新苑公寓大廈管理委員會所出具之停車位
    故障證明書一紙為據，惟按汽車發生故障不能行駛，應即設
    法移置於無礙交通之處，故障車輛在未移置前或移置後均應
    豎立車輛故障標誌，道路交通安全規則第一百十二條第一項
    第十二款定有明文，參照上開規定之旨，車輛縱有因故不得
    不停止行駛之情形，仍應停放在無礙交通之處，而本件受處
    分人因車庫發生故障，即逕將車輛停放在騎樓人行道，阻礙
    行人通行之順暢，自不得主張阻卻違規責任；(3)再受處分人
    質疑本件執勤員警於執行舉發、拖吊勤務時，並未通知大樓
    管理員云云，惟按違規停置車輛之移置及保管，以本縣警察
    局為執行機關，必要時，並得使用民間拖吊車、場地移置及
    保管，又移置車輛時，應配置警察人員，隨車執行簽證舉發
    事項，並於原停車地面標記移置車輛牌號、保管場及聯絡電
    話號碼，臺北縣處理妨害交通車輛自治條例第三、四、五條
    分別定有明文，依法並未課予執勤員警應通知違規停置車輛
    地點之大樓管理員之義務，受處分人執上情質疑舉發員警之
    處分不當，亦屬無據。本件受處分人所辯，均無可採。
五、綜上，受處分人確有在騎樓人行道之禁止臨時停車處所停車
    之違規事實，舉發機關依法舉發、原處分機關依道路交通管
    理處罰條例第五十六條第一項第一款規定，裁處受處分人罰
    鍰九百元，均屬於法有據。本件受處分人之聲明異議，為無
    理由，應予駁回。
六、據上論斷，依道路交通案件處理辦法第十九條，裁定如主文
    。
中    華    民    國  九十五  年    四    月  二十八  日
                  交通法庭法  官  孫  曉  青
以上正本證明與原本無異
如不服本裁定應於送達後五日內向本院提出抗告狀
                          書記官  郭  錦  賢
中    華    民    國  九十五  年    五    月    三    日


司法院資訊處製作；財團法人民間司法改革基金會備份。
